臺灣嘉義地方法院民事裁定
111年度輔宣字第54號
聲  請  人  呂金樹  

相  對  人  呂昭如  

關  係  人  賴宜鄉  

            賴奕成  

上列當事人間聲請輔助宣告事件，本院裁定如下：
    主    文
一、宣告呂昭如（女，民國○○○年○月○日生，身分證統一編號：Ｚ
    ○○○○○○○○○號）為受輔助宣告之人。
二、選定呂金樹（男，民國○○○年○○月○○○日生，身分證統一編號
    ：Ｚ○○○○○○○○○號）為受輔助宣告之人呂昭如之輔助人。
三、聲請費用新臺幣壹仟元由受輔助宣告之人呂昭如負擔。
    理    由
一、聲請意旨略以：聲請人為相對人之父親，相對人因思覺失調
    症，致其為意思表示或受意思表示，或辨識其意思表示效果
    之能力顯有不足，爰依民法第15條之1、第1113條之1及家事
    事件法第177條規定，聲請宣告相對人為受輔助宣告之人，
    並選定聲請人為輔助人等語。
二、按對於因精神障礙或其他心智缺陷，致其為意思表示或受意
　　思表示，或辨識其意思表示效果之能力，顯有不足者，法院
　　得因本人、配偶、四親等內之親屬、最近一年有同居事實之
　　其他親屬、檢察官、主管機關或社會福利機構之聲請，為輔
　　助之宣告。民法第15條之1第1項定有明文。
三、經查，聲請人主張之前揭事實，業據提出臺中榮民總醫院嘉
    義分院、戶籍謄本及親屬系統表為證。又經本院審驗相對人
    之精神及心智狀態，在鑑定人前點呼其姓名，相對人對叫喚
    有回應，訊問其下列問題，其回答：「（妳知道今天來做什
    麼？）他們要我做輔助宣告」、「（這裡是哪裡？）榮民醫
    院」、「（指關係人賴奕成。他是誰？）我兒子」、「（指
    相對人胞妹呂春陵。這是誰？）我三妹，旁邊的是我二妹呂
    文惠」、「（今天星期幾？）應該是星期二，我看一下手機
　　，對，是星期二沒錯」、「（現任臺灣總統是誰？）蔡英文
　　」、「（妳幾年次？）63年2月7日，身分證字號Z000000000
　　」、「（妳剛剛說妳自己騎車來？）對，我剛剛去唱歌，一
    個人，投幣式的，一首10元哪種」、「（你平時有在吃藥嗎
　　？）有，打的藥是幻聽的藥，吃的是安眠藥」、「（妳現在
    還有在開車？）有，我很正常。之前還有開計程車，後來爸
    爸把電池拔掉不讓我開，我開車開了10幾年」等語，另參酌
    臺中榮民總醫院嘉義分院醫師沈正哲所為之鑑定結果認：個
    案為48歲離婚女性，教育程度為華商高中部畢業，曾從事記
    帳業務多年，罹患精神疾病後則工作不穩定。個案39歲時開
    始出現精神症狀，如怪異思考（覺得家中電器都會發出電攻
    擊她）及行為（莫名在家中燒衣物或剪衣服、將家中電器插
    頭全部拔掉等）、自語自笑等，因此由父母帶至多處身心科
    門診就醫，診斷為思覺失調症。民國105年3月起，個案主要
    在本院身心醫學科門診就診，但因其病識感不佳，常自行減
    藥或拒絕服藥，未能規則回診，導致病情起伏不定，曾於本
    院身心醫學科急性病房住院兩次，最後一次住院日期為111
    年9月2日至111年10月7日。111年9月16日個案之心理衡鑑報
    告顯示智商87，屬於邊緣型智能，對外界訊息的思考判斷和
    問題解決能力下降，專注力和記憶力稍差，心理運動速度較
    遲緩，思考與知覺偏離常軌，整體認知功能與病前相較呈現
    輕度損害。綜合上述資料，個案因罹患思覺失調症多年，造
    成個案認知功能部分受損，且個案病識感不佳，常因不規則
    服藥而有急性發作之情形，推定個案為意思表示、受意思表
    示及辨識其意思表示效果之能力有所減損，應符合輔助宣告
    之要件等語，有本院勘驗筆錄及該醫院精神鑑定報告書附卷
    可稽。基上足認相對人雖仍能為意思表示或受意思表示，但
    其確因精神障礙，致其為意思表示或受意思表示，或辨識其
    意思表示效果之能力，顯有不足等情為真，故本件聲請為有
    理由，爰依上揭規定，宣告相對人為受輔助宣告之人。
四、按受輔助宣告之人，應置輔助人。法院選定輔助人時，應依
    受輔助宣告之人之最佳利益，優先考量受輔助宣告之人之意
    見，審酌一切情狀，並注意下列事項：（一）受輔助宣告之
    人之身心狀態與生活及財產狀況。（二）受輔助宣告之人與
    其配偶、子女或其他共同生活之人間之情感狀況。（三）輔
    助人之職業、經歷、意見及其與受輔助宣告之人之利害關係
　　。（四）法人為輔助人時，其事業之種類與內容，法人及其
    代表人與受輔助宣告之人之利害關係，民法第1113條之1第1
    項、同條第2項準用第1111條之1分別定有明文。本件相對人
    既應受輔助宣告，自應依上開規定為其選定輔助人。再者，
    受輔助宣告之人法無明文需為其選任會同開具財產清冊之人
    （僅受監護宣告時有選任會同開具財產清冊之人之必要），
    故本案情形無庸選任會同開具財產清冊之人，附此敘明。本
    院審酌聲請人表示同意擔任受輔助宣告人呂昭如之輔助人，
    相對人之子女亦均表同意，此有同意書及戶籍謄本附卷為憑
　　，併參聲請人與相對人為父女關係，彼此間應具有一定程度
    之信賴及情感關係，堪認由聲請人任輔助人，能符合受輔助
    宣告之人之最佳利益，爰裁定如主文第2項所示。
五、爰依家事事件法第177條第2項、第164條第2項，裁定如主文
　　。
                          
中　　華　　民　　國　　111 　年　　11　　月　　10　　日
               家事法庭  法　　　官  黃仁勇           
以上正本係照原本作成。
如對本裁定抗告，須於裁定送達後10日之不變期間內，向本院提
出抗告狀，並繳納抗告費新臺幣1,000元。
中　　華　　民　　國　　111 　年　　11　　月　　10　　日
                         書　記　官　劉哲瑋